臺灣板橋地方法院民事判決　　　　　　　 96年度訴字第420號
原　　　告　甲○○
訴訟代理人　鄭崇文律師
被　　　告　乙○○
　　　　　　丙○
共　　　同
訴訟代理人　丁○○
上列當事人間請求拆屋還地事件，經本院於民國96年6 月14日言
詞辯論終結，判決如下：
    主  文
被告丙○應將坐落台北縣鶯歌鎮○○○段第298 地號土地上如附
圖斜線部分所示面積276 平方公尺之地上物拆除，被告乙○○應
自上開土地遷出，將土地返還原告及其他共有人。
訴訟費用由被告負擔。
本判決第一項於原告以新台幣柒拾陸萬元供擔保後，得為假執行
。
    事實及理由
一、原告主張：坐落台北縣鶯歌鎮○○○段第298 地號土地為原
    告與被告乙○○與其他共有人分別共有，被告乙○○未經原
    告及其他共有人之同意，將土地提供予其父親即被告丙○興
    建如附圖斜線部分所示面積276 平方公尺之地上物，被告乙
    ○○並住於其內，被告無占有之權源，爰依民法第767 條前
    段、第821 條之規定，請求被告丙○拆除地上物，被告乙○
    ○自上開土地遷出，將土地返還原告及其他共有人。
二、被告則以：系爭房屋至今年代久遠，我們有與原告甲○○、
    共有人王阿通、王福順達成口頭協議，同意由丙○建屋使用
    ，被告在系爭土地上已經使用三十幾年，共有人都沒有表示
    異議，被告並非無權占有等語置辯。並聲明：原告之訴及其
    假執行之聲請均駁回。
三、兩造不爭執之事實：
　　坐落台北縣鶯歌鎮○○○段第298 地號土地為原告與被告乙
  　○○與其他共有人分別共有，被告乙○○在前揭土地上興建
    如附圖斜線部分所示面積276 平方公尺之地上物，被告乙○
    ○並住於其內。
四、本件之爭點為被告在系爭土地上搭建地上物，是否經全體共
    有人之同意？被告雖辯稱：我們有與原告甲○○、共有人王
    阿通、王福順達成口頭協議，同意由丙○建屋使用等語，惟
    此業據原告及共有人王阿通、王順福否認在卷（見卷第42頁
    ），被告空言主張卻未提出證據證明之，被告所辯自不足採
    信。按各共有人按其應有部分，對於共有物之全部雖有使用
    收益之權。惟未經共有人協議分管之共有物，共有人對共有
    物之特定部分占用收益，仍須徵得他共有人全體之同意。其
    未經他共有人同意而就共有物之全部或一部任意占用收益，
    即屬侵害他共有人之權利，他共有人得本於所有權請求除去
    其妨害或請求向全體共有人返還占用部分，並得依侵權行為
    之規定，行使其損害賠償請求權。上訴人謂伊已取得系爭土
    地之共有權，對該土地不可能發生無權占有或侵奪之問題云
    云，自屬誤解，最高法院81年度台上字第1818號判決意旨參
    照。被告未能舉證其占有系爭土地搭建地上物，業經全體共
    有人之同意，即屬侵害原告及其他共有人之權利，揆諸前揭
    判決意旨，原告依據民法第767 條前段之規定請求被告丙○
    拆除地上物，被告乙○○自上開土地遷出，將土地返還原告
    及其他共有人，為有理由，應予准許。原告陳明願供擔保以
    代釋明聲請宣告假執行，核無不合，爰酌定相當擔保金額，
    准予宣告假執行。
五、結論：本件原告之訴為有理由，依民事訴訟法第78條、第85
    條第1 項前段、第390 條第2 項，判決如主文。
中　　華　　民　　國　　96　　年　　6 　　月　　29　　日
                  民事第三庭    法　官　陳映如
以上正本係照原本作成
如對本判決上訴，須於判決送達後20日內向本院提出上訴狀
中　　華　　民　　國　　96　　年　　6 　　月　　29　　日
                            書記官　李錦輝
